臺灣桃園地方法院刑事判決
111年度易字第530號
聲  請  人  臺灣桃園地方檢察署檢察官
被      告  王亞伯拉罕（原名王寶生）




上列被告因竊盜案件，經檢察官聲請簡易判決處刑（110 年度偵
字第43458號），本院認本件不得行簡易程序，改依通常程序審
理，本院判決如下：
    主  文
王亞伯拉罕竊盜，處有期徒刑參月，如易科罰金以新台幣壹仟元
折算壹日。
    事  實
一、王亞伯拉罕前因犯多件竊盜罪，經臺灣臺北地方法院以106
    年度易字第416號判決判處有期徒刑3月（共5罪）、2月（共
    7罪），應執行有期徒刑5月確定，於民國107年5月17日易科
    罰金執行完畢。詎仍不知悔改，意圖為自己不法之所有，基
    於竊盜之犯意，於110年5月4日上午11時許前某時，在桃園
    市○○區○○街00號前，以不詳方式竊取陳黃美霞所有停放在該
    處之車牌號碼000-000號普通重型機車並騎乘離去而得手。
    嗣經陳黃美霞發覺遭竊，報警處理，而悉上情。
二、案經陳黃美霞訴由桃園市政府警察局大溪分局移送臺灣桃園
    地方檢察署檢察官偵查後，向本院聲請簡易判決處刑。
    理  由
壹、證據能力：
一、按被告以外之人於審判外之陳述，雖不符前4 條之規定，而
    經當事人於審判程序同意作為證據，法院審酌該言詞陳述或
    書面陳述作成時之情況，認為適當者，亦得為證據。當事人
    、代理人或辯護人於法院調查證據時，知有第159 條第1 項
    不得為證據之情形，而未於言詞辯論終結前聲明異議者，視
    為有前項同意，刑事訴訟法159 條第1 項、第159 條之5 分
    別定有明文。查證人即告訴人陳黃美霞於警詢之陳述，固係
    審判外之陳述而屬傳聞證據，惟被告就上開審判外之陳述，
    於本院審理中，知有該項證據，未曾於言詞辯論終結前聲明
    異議，而本院審酌該證人陳述作成時之情況，並無違法取證
    及證明力過低之瑕疵，亦認以之作為證據為適當，依前揭規
    定說明，自有證據能力。
二、按「鑑定人由審判長、受命法官或檢察官就下列之人選任一
    人或數人充之：一、就鑑定事項有特別知識經驗者。二、經
    政府機關委任有鑑定職務者」、「法院或檢察官得囑託醫院
    、學校或其他相當之機關、團體為鑑定，或審查他人之鑑定
    ，並準用第203條至第206條之1規定；其須以言詞報告或說
    明時，得命實施鑑定或審查之人為之」、「第163條第1項、
    第166條至第167條之7、第202條之規定，於前項由實施鑑定
    或審查之人為言詞報告或說明之情形準用之」，刑事訴訟法
    第198條、第208條第1項、第2項分別定有明文。次按法院或
    檢察官依刑事訴訟法第208條規定囑託醫院、學校或其他相
    當之機關、團體為鑑定時，祇須其以言詞或書面提出之鑑定
    報告，符合刑事訴訟法第206條第1項、第208條所規定之形
    式要件，即具有證據能力，此即屬於刑事訴訟法第159條第1
    項所稱「法律有規定」之特別情形，與同法第159條之4規定
    無涉（最高法院96年度台上字第6842號判決意旨參照）。又
    依刑事訴訟法第198條、第208條之規定，所謂鑑定乃指於刑
    事訴訟程序中為取得證據資料而由檢察官或法官指定具有特
    別知識經驗之鑑定人、學校、機關或團體，就特定之事物，
    以其專業知識加以分析、實驗而作判斷，以為偵查或審判之
    參考。故而，不論鑑定人或鑑定機關、學校、團體，均應由
    檢察官或法官視具體個案之需要而為選任，始符合刑事訴訟
    法第198條、第208條之規範本旨，否則所為鑑定，仍屬於傳
    聞證據。但對於司法警察機關調查中之案件，或有量大或急
    迫之情形，為因應實務之現實需求，認為當然有鑑定之必要
    者，基於檢察一體之原則，得由該管檢察長對於轄區內之案
    件，以事前概括選任鑑定人或囑託鑑定機關（團體）之方式
    ，俾便轄區內之司法警察官、司法警察對於調查中之此類案
    件，得即時送請事前已選任之鑑定人或囑託之鑑定機關（團
    體）實施鑑定，業經法務部92年9月1日法檢字第0920035083
    號函釋在卷。衡諸上揭說明，仍屬受檢察官囑託鑑定，則鑑
    定人依刑事訴訟法第206條所出具之上揭檢驗鑑定通知書，
    屬上開刑事訴訟法第159條第1項規定中之「法律另有規定」
    ，則依上開規定之反面解釋，屬傳聞證據之例外，自有證據
    能力（最高法院95年度台上字第6648號判決意旨參照）。準
    此，上級檢察機關首長基於辦案實務需要，函示指定某類特
    殊案件之待鑑事項，囑託某一或某些特別具有該項專門知識
    經驗之機關予以鑑定，並非法所不許。從而，警察機關逕依
    該函示辦理，按諸檢察一體及檢察官指揮調查、偵查之原則
    ，難認於法不合。本件警方查獲告訴人陳黃美霞遭竊之機車
    後，發現在機車左把手掛有非屬告訴人之安全帽1頂，又在
    機車前置物箱內發現非屬告訴人所有之工作手套1雙，警方
    乃在上開安全帽帽帶處採集轉移棉棒1支並與上開工作手套
    送內政部警政署刑事警察局鑑定，該局出具鑑定書，認上開
    安全帽帽帶處採集轉移棉棒、工作手套內側微物所採得之DN
    A，後者與被告王亞伯拉罕之DNA-STR型別完全相符，而前者
    採得之DNA-STR型別為混合型，研判混有二人DNA，主要型別
    未發現與資料庫相符者，而次要型別不排除來自被告王亞伯
    拉罕。按刑事警察局係經臺灣高等檢察署檢察長概括選任有
    關鑑定槍砲、彈藥、筆跡、DNA-STR型別及其他生物跡證等
    事項之鑑定機關，業已行之多年，本案承辦之警方依前開概
    括選任鑑定機關之意旨，於偵查階段將自贓車採取之生物跡
    證送請刑事警察局進行鑑定，該局因此所出具之鑑定書，為
    實施鑑定之人員依專業知識經驗陳述其判斷意見，揆諸前揭
    說明，自有證據能力。再者，上開刑事警察局鑑定書已詳載
    承辦警方自贓車採取之生物跡證之DNA-STR各類型型別，可
    見該局具有特別之專業技能知識、經驗，其所為鑑定自具有
    證據能力。
三、卷附現場勘察照片係以機械方式呈現拍照之畫面，並非供述
    證據，且亦無剪接變造之嫌，自有證據能力，而刑案現場勘
    察報告、現場勘察紀錄表則係公務員職務上製作之紀錄文書
    ，依刑事訴訟法第159 條之4第1款之規定，具有證據能力。
    另本件認定事實所引用之卷內其餘卷證資料，並無證據證明
    係公務員違背法定程序所取得，被告於審判程序中復未於言
    詞辯論終結前表示異議，且卷內之文書證據，亦無刑事訴訟
    法第159 條之4 之顯有不可信之情況與不得作為證據之情形
    ，則依刑事訴訟法第159 條之5 之規定，本件認定事實所引
    用之所有文書證據，均有證據能力，合先敘明。
貳、實體部分：
一、訊據被告王亞伯拉罕於本院審理時先自白犯行，並於案卷證
    據調查時均表示無意見，迨案卷證據調查完畢，請其對其前
    警詢、檢事官詢問之供詞表示意見時，始又翻供稱：不是我
    偷的云云。惟查：被告於警詢詳稱伊於110年5、6月當時因
    為工作住在大溪區一帶(詳址不清楚)，伊有偷過一輛普通重
    機車，伊將該機車騎乘到快沒油時就棄置路旁等語，並稱伊
    看機車置物箱內有無遺留鑰匙，有就將機車騎走，為伊一人
    竊取，無共犯等語，就竊盜之情節供陳甚詳，迨警方告知內
    政部警政署刑事警察局鑑定書認上開安全帽帽帶處採集轉移
    棉棒與上開工作手套所採得之DNA，後者與被告王亞伯拉罕
    之DNA-STR型別完全相符，而前者採得之DNA-STR型別為混合
    型，研判混有二人DNA，主要型別未發現與資料庫相符者，
    而次要型別不排除來自被告王亞伯拉罕，被告王亞伯拉罕表
    示知道，然開始矢口辯稱告訴人機車非其所竊，不知為何告
    訴人機車上留有其之DNA，亦不知警方在大溪區大鶯路601號
    旁公車站涼亭內尋獲之本件機車是否為其所竊云云。然經內
    政部警政署刑事警察局鑑定警方在贓車上採集之DNA，其中
    工作手套係在極為幽微處之內側採得之微物DNA，而該處之D
    NA-STR型別與被告完全相符，非僅如此，歹徒棄置機車時，
    在機車左把手上棄置非屬告訴人之安全帽，在帽帶上採得之
    DNA-STR次要型別亦不排除來自被告，更甚者，大溪警方尚
    在本件機車握把處採得編號1之轉移棉棒，有刑案現場勘察
    報告可憑，依卷附內政部警政署刑事警察局鑑定書，該編號
    1之轉移棉棒之DNA-STR型別亦與被告王亞伯拉罕極為類似，
    有該鑑定書可憑，綜此，被告確曾使用告訴人之機車，而被
    告雖自警詢、檢事官詢問迄本院審理，數度翻異其詞，然其
    自白部分已詳細供陳犯案情節，與上開DNA鑑定結果若合符
    節，以其自白部分堪認與客觀事實相符，始為可採。綜上，
    本件事證明確，被告犯行足堪認定，自應依法論科。
二、核被告所為，係犯刑法第320條第1 項之竊盜罪。被告有上
    開事實欄一所示刑之宣告及執行之紀錄，有台灣高等法院被
    告前案紀錄表乙份在卷可稽，其於執行完畢5 年內再犯本件
    犯行，為累犯。再按最高法院刑事大法庭110年度台上大字
    第5660號裁定意旨「被告構成累犯之事實及應加重其刑之事
    項，均應由檢察官主張並具體指出證明之方法後，經法院踐
    行調查、辯論程序，方得作為論以累犯及是否加重其刑之裁
    判基礎。」等語，本件聲請簡易判決處刑書已載明被告構成
    累犯之事實，並經公訴人到庭論述被告構成累犯之事實及證
    據，亦說明有依刑法第47條第1 項之規定加重其刑之必要，
    經本院依司法院釋字第775 號解釋為個案衡量後，被告於本
    件所犯竊盜罪既與構成累犯之竊盜罪屬同一罪名及罪質，自
    應依刑法第47條第1 項之規定加重其刑。爰審酌被告於本案
    前已屢犯竊盜罪(有台灣高等法院被告前案紀錄表附卷可稽)
    ，仍不思透過正當途徑獲取所得而有本件犯行、其竊得財物
    之價值、其數度翻異之犯後態度等一切情狀，量處如主文所
    示之刑，並諭知易科罰金之折算標準。扣案之安全帽1頂非
    告訴人所有，自無從發還，另即係被告所有，亦非屬犯罪工
    具，僅為本件證物，不得宣告沒收。
據上論斷，應依刑事訴訟法第452 條、第299 條第1 項前段，刑
法第320條第1 項、第47條第1 項、第41條第1 項前段，判決如
主文。
本案經檢察官賴瀅羽到庭執行職務
中　　華　　民　　國　　111 　年　　8 　　月　　24　　日
                      刑事第一庭法  官  曾雨明
以上正本證明與原本無異。
如不服本判決應於收受判決後20日內向本院提出上訴書狀，並應
敘述具體理由。其未敘述上訴理由者，應於上訴期間屆滿後20日
內向本院補提理由書( 均須按他造當事人之人數附繕本) 「切勿
逕送上級法院」。
                                書記官  余安潔
中　　華　　民　　國　　111 　年　　8 　　月　　25　　日
附錄論罪科刑法條：
中華民國刑法第320條
意圖為自己或第三人不法之所有，而竊取他人之動產者，為竊盜
罪，處5年以下有期徒刑、拘役或50萬元以下罰金。
意圖為自己或第三人不法之利益，而竊佔他人之不動產者，依前
項之規定處斷。
前二項之未遂犯罰之。